【裁判字號】    97,易,1257
【裁判日期】    980219
【裁判案由】    違反毒品危害防制條例
【裁判全文】
臺灣屏東地方法院刑事判決              97年度易字第1257號
公  訴  人  臺灣屏東地方法院檢察署檢察官
被      告  甲○○
                    （現另案在臺灣屏東監獄竹田分監執行）
上列被告因違反毒品危害防制條例案件，經檢察官提起公訴（97
年度毒偵字第2473號），被告於準備程序期日就被訴事實為有罪
之陳述，本院合議庭裁定由受命法官獨任進行簡式審判程序，判
決如下：
    主  文
甲○○施用第二級毒品，累犯，處有期徒刑拾月。
    事  實
一、甲○○前因犯施用毒品案件，經臺灣高雄地方法院以87年度
    毒聲字第852 號裁定送觀察、勒戒，因認有繼續施用毒品傾
    向，經該院以87年度毒聲字第1277號裁定令入戒治處所施以
    強制戒治，又經由該院以87年度毒聲字第4142號裁定停止戒
    治出所，再經該院以88年度毒聲字第4100號裁定撤銷停止戒
    治，嗣因強制戒治期滿，由臺灣高雄地方法院檢察署檢察官
    以89年度戒毒偵字第462 號為不起訴處分確定。次因犯連續
    施用第二級毒品案件，經臺灣屏東地方法院檢察署檢察官以
    89年度毒偵字第1522號聲請強制戒治並提起公訴，強制戒治
    部分經本院以89年度毒聲字第1752號裁定令入戒治處所施以
    強制戒治，於民國91年5 月2 日因戒治成效合格，經本院以
    91年度毒聲字第348 號裁定停止強制戒治付保護管束，嗣因
    於保護管束期間再犯施用毒品案件，經本院以97年度毒聲字
    第1066號裁定撤銷停止戒治入所再執行戒治，於92年7 月3
    日戒治期滿出所；起訴部分則經本院以89年度易字第1073號
    判決處有期徒刑10月確定。又因甲○○未到案執行經發布通
    緝，而於通緝期間再犯連續施用第二級毒品案件，經本院以
    91年度易緝字第1 號判決處有期徒刑1 年2 月確定。復因連
    續施用第二級毒品案件，經本院以92年度易字第245 號判決
    判處有期徒刑1 年2 月確定，上開3 罪接續執行，於95年6
    月14日因縮短刑期假釋出監付保護管束，於95年8 月13日保
    護管束執行期滿未經撤銷假釋，其未執行之刑，以已執行論
    。甲○○復於前開強制戒治執行完畢釋放後5 年內，再因犯
    施用第二級毒品案件，經本院以97年度易字第363 號判決處
    有期徒刑10月確定，現正入監執行中。
二、詎甲○○仍未戒除毒癮，復基於施用第二級毒品甲基安非他
    命之犯意，於97年9 月10日下午2 時43分許為警採尿時起回
    溯120 小時內（扣除警力拘束時間）某時，在不詳地點，以
    將甲基安非他命置於玻璃球吸食器內點火燒烤後吸食其煙霧
    之方式，施用第二級毒品甲基安非他命1 次。嗣於97年9 月
    10日因另涉竊盜案件遭警拘提，並得其同意採尿送驗，結果
    呈甲基安非他命陽性反應，而悉上情。
三、案經屏東縣政府警察局里港分局報請臺灣屏東地方法院檢察
    署檢察官偵查起訴。
    理  由
一、按除被告所犯為死刑、無期徒刑、最輕本刑為3 年以上有期
    徒刑之罪或高等法院管轄第一審案件者外，於法院行準備程
    序進行中，被告先就被訴事實為有罪之陳述時，審判長得告
    知被告簡式審判程序之旨，並聽取當事人、代理人、辯護人
    及輔佐人之意見後，裁定進行簡式審判程序，刑事訴訟法第
    273 條之1 第1 項定有明文，本件被告所為係犯死刑、無期
    徒刑、最輕本刑為3 年以上有期徒刑以外之罪，其於準備程
    序中就被訴事實為有罪之陳述，經法官告知簡式審判程序之
    旨，並聽取公訴人、被告之意見後，本院合議庭乃裁定由受
    命法官獨任進行簡式審判程序，合先敘明。又簡式審判程序
    之證據調查，不受刑事訴訟法第159 條第1 項、第161 條之
    2 、第161 條之3 、第163 條之1 及第164 條至第170 條規
    定之限制，刑事訴訟法第273 條之2 亦定有明文，故本件審
    理依該規定，亦排除嚴格證據調查，併予敘明。
二、上揭事實，業據被告甲○○於本院審理時坦承不諱（見本院
    審判筆錄第3 頁至第4 頁）；另被告於97年9 月10日下午2
    時43分許為警採尿，且採尿送驗結果，確呈甲基安非他命陽
    性反應等情，此有臺灣檢驗科技股份有限公司於97年10月3
    日出具之檢驗報告1 紙（見警卷第7 頁）、屏東縣政府警察
    局里港分局偵查隊辦理煙毒、麻醉藥品案尿液送檢人真實姓
    名代號對照表1 紙（見警卷第5 頁）、屏東縣政府警察局里
    港分局查獲毒品危害防制條例毒品初步檢驗報告單1 紙（見
    警卷第6 頁）及屏東縣政府警察局里港分局98年1 月6 日里
    警偵字第0970016889號函1 紙（見本院卷第24頁）在卷可按
    。是被告上開自白核與事實相符，堪以採信。又按毒品危害
    防制條例於92年7 月9 日修正公布，自93年1 月9 日施行，
    其中第20條、第23條將施用毒品之刑事處遇程序，區分為「
    初犯」及「5 年內再犯」、「5 年後再犯」。依其立法理由
    之說明：「初犯」，經觀察、勒戒或強制戒治後，應為不起
    訴處分或不付審理之裁定；經觀察、勒戒或強制戒治執行完
    畢釋放後，「5 年內再犯」者，因其再犯率甚高，原實施之
    觀察、勒戒及強制戒治既已無法收其實效，爰依法追訴或裁
    定交付審理。至於經觀察、勒戒或強制戒治執行完畢釋放後
    ，「5 年後再犯」者，前所實施之觀察、勒戒或強制戒治已
    足以遮斷其施用毒品之毒癮，為期自新及協助其斷除毒癮，
    仍適用「初犯」規定，先經觀察、勒戒或強制戒治之程序。
    從而依修正後之規定，僅限於「初犯」及「5 年後再犯」二
    種情形，始應先經觀察、勒戒或強制戒治程序。倘被告於5
    年內已再犯，經依法追訴處罰，縱其第3 次（或第3 次以上
    ）再度施用毒品之時間，在初犯經觀察、勒戒或強制戒治執
    行完畢釋放5 年以後，已不合於「5 年後再犯」之規定，且
    因已於「5 年內再犯」，顯見其再犯率甚高，原實施觀察、
    勒戒或強制戒治，已無法收其實效，即應依該條例第10條處
    罰，最高法院95年度第7 次刑事庭會議決議意旨可資參照。
    本件被告甲○○前因犯施用毒品案件，經臺灣高雄地方法院
    以87年度毒聲字第852 號裁定送觀察、勒戒，因認有繼續施
    用毒品傾向，經該院以87年度毒聲字第1277號裁定令入戒治
    處所施以強制戒治，又經由該院以87年度毒聲字第4142號裁
    定停止戒治出所，再經該院以88年度毒聲字第4100號裁定撤
    銷停止戒治，嗣因強制戒治期滿，由臺灣高雄地方法院檢察
    署檢察官以89年度戒毒偵字第462 號為不起訴處分確定，次
    因犯連續施用第二級毒品案件，經臺灣屏東地方法院檢察署
    檢察官以89年度毒偵字第1522號聲請強制戒治並提起公訴，
    強制戒治部分經本院以89年度毒聲字第1752號裁定令入戒治
    處所施以強制戒治，於民國91年5 月2 日因戒治成效合格，
    經本院以91年度毒聲字第348 號裁定停止強制戒治付保護管
    束，嗣因於保護管束期間再犯施用毒品案件，經本院以97年
    度毒聲字第1066號裁定撤銷停止戒治入所再執行戒治，於92
    年7 月3 日戒治期滿出所，復於前開強制戒治執行完畢釋放
    後5 年內，再因犯施用第二級毒品案件，經本院以97年度易
    字第363 號判決處有期徒刑10月確定等情，有臺灣高等法院
    被告前案紀錄表1 份在卷可查。則被告本件施用第二級毒品
    犯行，雖係在上開強制戒治執行完畢釋放後5 年後所為，然
    被告在強制戒治執行完畢釋放後5 年內曾有施用毒品犯罪之
    前科紀錄，縱被告本件施用毒品犯行之犯罪時間係在強制戒
    治執行完畢釋放後5 年後，揆諸上開決議意旨，仍得依法追
    訴、處罰。故本件事證明確，被告犯行洵堪認定，自應依法
    論科。
三、按甲基安非他命屬毒品危害防制條例第2 條第2 項第2 款規
    定之第二級毒品，核被告所為，係犯同條例第10條第2 項之
    施用第二級毒品罪。被告施用甲基安非他命前後持有第二級
    毒品之低度行為，為其施用之高度行為所吸收，不另論罪。
    被告曾有事實欄第一部分所載之之論罪科刑執行情形，有上
    開前案紀錄表1 份附卷可稽，其於有期徒刑執行完畢後5 年
    內，故意再犯本件有期徒刑以上之罪，為累犯，應依刑法第
    47條第1 項規定加重其刑。爰審酌被告正值青年，身體健全
    卻不知潔身自愛，竟沾染毒品，且曾因犯施用毒品案件，屢
    經觀察、勒戒、強制戒治及刑之執行，仍不知戒絕，足見其
    毫無悔意，戒癮之意志力甚為薄弱，惟念及其施用毒品之犯
    行，在本質上乃屬戕害自身身心健康之行為，且能坦承犯行
    ，犯罪後之態度尚稱良好等一切情狀，量處如主文所示之刑
    ，以示懲儆。檢察官雖於本院審理時就被告本件犯行具體求
    刑有期徒刑1 年，惟本院認量處如主文之刑為當，檢察官之
    求刑核屬過重，附此敘明。又檢察官起訴書雖認被告係於97
    年9 月10日下午2 時43分許為警採尿前72小時內（扣除警力
    拘束時間）某時許，施用第二級毒品甲基安非他命1 次，然
    查，毒品施用後於尿液中排出之最長時限，受施用劑量、施
    用方式、個人體質及其代謝情況等因素影響，因個案而異，
    一般可檢出之最長時限為海洛因服用後2 至4 天、安非他命
    1 至4 天、甲基安非他命1 至5 天、MDMA 1至4 天、FM2 2
    至14天，Ketamine 2至4 天，此有行政院衛生署管制藥品管
    理局91年9 月23日管檢字第109652號函1 份附卷可稽（見本
    院卷第25頁），故應認本件被告施用第二級毒品甲基安非他
    命之時間應係於97年9 月10日下午2 時43分許為警採尿時起
    回溯120 小時內（扣除警力拘束時間）某時，併予敘明。
據上論斷，應依刑事訴訟法第273 條之1 第1 項、第299 條第1
項前段，毒品危害防制條例第10條第2 項，刑法第11條前段、第
47條第1項，判決如主文。
本案經檢察官李侑姿到庭執行職務
中    華    民    國    98    年    2     月    19    日
                  刑事第五庭    法  官  程士傑
以上正本證明與原本無異。
如不服本判決應於收受判決後10日內向本院提出上訴書狀，並應
敘述具體理由；其未敘述上訴理由者，應於上訴期間屆滿後20日
內向本院補提理由書（均須按他造當事人之人數附繕本）「切勿
逕送上級法院」。
中    華    民    國    98    年    2     月    19    日
                                書記官  孫秀桃
附錄論罪科刑法條：
毒品危害防制條例第10條第2 項
施用第二級毒品者，處 3 年以下有期徒刑。


司法院資訊處製作；財團法人民間司法改革基金會備份。
